ACORDAO-COMPLETO-2473681

ACÓRDÃO 18185/2021 ATA 38/2021 - PRIMEIRA CÂMARA

VISTOS, relatados e discutidos estes autos de pensão civil concedida pelo Departamento Nacional de Obras Contra as Secas.
ACORDAM os ministros do Tribunal de Contas da União, reunidos em sessão da 1ª Câmara, diante das razões expostas pelo relator, em:
9.1. considerar ilegais os atos de pensão civil instituída por José Eusébio de Lima (14655/2018, peça 9, e 16999/2018, peça 10) , recusando-lhes o registro, nos termos do § 1º do art. 260 do RI/TCU; 
9.2. dispensar a devolução dos valores indevidamente recebidos, presumidamente, de boa-fé pelas pensionistas, nos termos da Súmula 106 deste Tribunal; 
9.3. determinar ao Departamento Nacional de Obras Contra as Secas que: 
9.3.1. no prazo de 15 (quinze) dias, cesse quaisquer pagamentos às pensionistas decorrentes dos atos considerados ilegais, comunicando a este Tribunal as providências adotadas, nos termos do art. 262, caput, do RI/TCU, e do art. 8º, caput, da Resolução TCU 206/2007, sob pena de responsabilidade solidária do responsável pela omissão;
9.3.2. dê ciência do inteiro teor desta deliberação às interessadas, alertando-as de que o efeito suspensivo proveniente da interposição de eventuais recursos perante o Tribunal não as exime da devolução dos valores percebidos indevidamente após a respectiva notificação, caso esses não sejam providos, devendo encaminhar os comprovantes dessa notificação a esta Corte no prazo de até 30 (trinta) dias;
9.3.3. cadastre novos atos de concessão de pensão civil livres das irregularidades apontadas, submetendo-os no prazo de 30 (trinta) dias à apreciação deste Tribunal, nos termos do art. 262, caput e § 2º, do RI/TCU, e 19, § 3º, da Instrução Normativa TCU 78/2018;
9.4. encerrar o processo e arquivar os presentes autos.

Atos de pensão civil.

Primeira Câmara

3. Interessados: Barbara Liz Ferreira Viana de Lima (XXX.443.263-XX); Maria Alves de Lima (XXX.398.103-XX).

13.1. Ministros presentes: Benjamin Zymler (na Presidência) e Jorge Oliveira.
13.2. Ministro-Substituto convocado: André Luís de Carvalho.
13.3. Ministro-Substituto presente: Weder de Oliveira (Relator).

WEDER DE OLIVEIRA

Em exame, 2 (dois) atos de concessão pensão civil (inicial e de alteração) emitidos pelo Departamento Nacional de Obras Contra as Secas.
Reproduzo, com ajustes de forma, o relatório do auditor da Secretaria de Fiscalização de Integridade de Atos e Pagamentos de Pessoal e de Benefícios Sociais (Sefip) , (peça 12) , que contou com a anuência do diretor da unidade especializada (peça 13) , bem como com a manifestação de concordância do MP/TCU, representado pelo procurador Sergio Ricardo Costa Caribé (peça 14) :
" (...) 
3.	Ao benefício pensional do instituidor José Eusébio de Lima, falecido na inatividade em 16/6/2015, habilitou-se inicialmente a Sra. Maria Alves de Lima (na condição de cônjuge) (ato n. de controle 14655/2018) . Posteriormente, habilitou-se também a Sra. Bárbara Liz Ferreira Viana de Lima (na condição de filha menor inválida) (ato de n. de controle 16999/2018) .
HISTÓRICO
4.	O servidor José Eusébio de Lima aposentou-se por invalidez, em 28/12/2001, com proventos integrais. Esta Corte de Contas, por meio do Acórdão 2432/2017-TCU-Primeira Câmara (TC Processo 025.098/2013-6) , Ministro Relator Benjamin Zymler, considerou prejudicado por perda de objeto o exame do mérito do ato de aposentadoria do ex-servidor José Eusébio de Lima (peça 1) . 
5.	Na ocasião, determinou-se à Sefip que, valendo-se da faculdade prevista no art. 260, § 3º, do Regimento Interno do Tribunal, procedesse à imediata autuação e subsequente instrução da pensão civil instituída por José Eusébio de Lima em favor de MARIA ALVES DE LIMA e BARBARA LIZ FERREIRA VIANA DE LIMA, autuada no Sisac sob os números de controle 10008217-05-2016-002057-4 (inicial) e 10008217-05-2016-002058-2 (alteração) , ora disponibilizada para o Controle Interno, confrontando-a com a aposentadoria do ex-servidor e aferindo, em particular, a licitude das parcelas associadas a decisões judiciais percebidas pelas interessadas.
6.	Ressalta-se que os atos Sisac de número de controle 10008217-05-2016-002057-4 (inicial) e 10008217-05-2016-002058-2 (alteração) foram devolvidos ao Gestor de Pessoal e cadastrados novamente pelo sistema e-Pessoal sob os números de controle 14655/2018 (inicial) e 16999/2018 (alteração) .
EXAME TÉCNICO
7.	Nos atos de concessão inicial e de alteração de pensão civil do instituidor José Eusébio de Lima, consta no quadro de discriminação das rubricas quatro decisões judiciais: 10289 Dec Judicial N Tran Jug AP - R$ 52,41; 10289 Dec Judical N Trans Jug Ap - R$ 984,03; 16171 Dec Judicial Tans Julg APO - R$ 252,55; e 16171 Dec Judicial Trans Julg -R$ 290,50 (peça 5) .
8.	Nos contracheques atuais das pensionistas (fev/2021) , consta o pagamento de rubricas judiciais de forma destacada (peças 7 e 8) . A rubrica "15466 Dec Judicial N Tran Jug PE" totaliza R$ 984,02 (R$ 492,01 + R$ 492,01) , e a rubrica "15307 Dec Judicial Trans Jug PE" totaliza R$ 543,04 (R$ 271,52 + R$ 271,52) . O valor de R$ 543,04 é a soma das rubricas de decisões judiciais transitadas em julgado registradas nos atos de pensão civil nos valores de R$ 252,55 e R$ 290,50.
a) URP (26,05%) 
9.	Em 18/10/2013, a Unidade Jurisdicionada informou que o ex-servidor José Eusébio de Lima recebia o percentual de 26,05%, por meio do Processo 91.730-7, da 3ª VF/CE, tendo sido implantado em seu contracheque no mês de maio de 2001. Registrou também que o servidor recebia o mesmo percentual de 26,05% sobre a Complementação Salarial, por meio do Processo 2001.81.00.004253-5, da 3ª VF/CE, implantado em seu contracheque no mês de dezembro de 2003, com efeitos retroativos a agosto de 2002 (peça 4, p. 2 e 31-61) .
10.	O Controle Interno informou que as decisões judiciais nos valores de R$ 52,41 e R$ 252,55 referem-se à URP (26,05%) . Registrou ainda que a rubrica judicial referente ao valor de R$ 52,41 foi paga até novembro/2016 e a rubrica referente ao valor de R$ 252,55 continua a ser paga na folha atual (peça 6) . 
11.	A Unidade Jurisdicionada anexou aos atos de aposentadoria cópia do Mandado de Segurança 2001.81.00.004253-5, cuja sentença não transitou em julgado e que teria amparado o pagamento do valor de R$ 52,41, e da Ação Ordinária 91.730-7, com trânsito em julgado em 25/10/1993, que amparou o pagamento do valor de R$ 252,55.
12.	Quanto a percentuais econômicos, o TCU tem por indevido o pagamento de percentuais relativos a planos econômicos, ainda que amparado por sentenças judiciais. Quanto a essa questão, é entendimento pacífico nesta Corte que essas parcelas não se incorporam indefinidamente aos vencimentos, pois têm natureza de antecipação salarial, sendo devidas somente até a reposição das perdas salariais havidas até então, o que ocorre na primeira data-base seguinte àquela que serviu de referência ao julgado.
13.	Assim, no que se refere ao pagamento de percentuais relativos a planos econômicos, a jurisprudência deste Tribunal, a exemplo do paradigmático Acórdão 2161/2005-TCU-Plenário, relatado pelo Ministro Walton Alencar Rodrigues, cristalizou-se no sentido de que: 
a) o pagamento destacado de vantagem decorrente de plano econômico deferida por sentença judicial não deve extrapolar a data-base seguinte à que serviu de referência ao julgado; 
b) vantagem decorrente de plano econômico não se incorpora à remuneração, a menos que orientação em sentido contrário esteja expressamente fixada na decisão judicial que a concedeu; 
c) quando a sentença judicial determinar expressamente incorporação de vantagem decorrente de plano econômico à remuneração, tal parcela deve ser paga sob forma de vantagem pessoal nominalmente identificada (valores, e não percentuais) , sujeita exclusivamente aos reajustes gerais do funcionalismo e sem incidência do respectivo percentual sobre qualquer outra parcela.
14.	Nesse sentido, prospera a posição firmada por ocasião da prolação do Acórdão 1857/2003-TCU-Plenário (Relator: Ministro Adylson Motta) , de que, excetuada a hipótese de a decisão judicial haver expressamente definido que a parcela concedida deva ser paga mesmo após o subsequente reajuste salarial, deve prevalecer a justa Súmula 322 do TST, cabendo a este Tribunal de Contas considerar ilegal o ato concessório, determinando a sustação dos pagamentos indevidos.
15.	A adoção de tal solução por parte do TCU constitui efetiva defesa da coisa julgada, pois estender o pagamento de parcelas antecipadas para além da data-base, sem expressa determinação judicial nesse sentido, seria extrapolar os limites do próprio julgado, consistindo em erro do gestor de pessoal na execução da ordem judicial.
16.	Diante do exposto, em que pese ter sido transformada em VPNI, as rubricas judiciais referentes à URP não foram corretamente absorvidas, contrariando jurisprudência desta Corte de Contas proferida no Acórdão 2161/2005-TCU-Plenário, Ministro-Relator Walton Alencar Rodrigues (peças 5 a 6) . Ademais, em consulta aos contracheques das pensionistas verifica-se que as beneficiárias continuam a receber a decisão judicial referente à URP (peças 7 a 8) . 
b) decisões judiciais "complementação salarial"
17.	Em 18/10/2013, a Unidade Jurisdicionada informou que o ex-servidor José Eusébio de Lima recebia em seu contracheque Complementação Salarial, por meio do Processo RT 74.392-5, da 3ª VF/CE, implantada no mês de setembro de 1996, vigente até o mês de março de 2007, quando o servidor optou por percebê-la administrativamente, conforme artigo 9º da Lei 11.314/2006 (peça 4, p. 2-29) . 
18.	O Controle Interno registrou que ocorreu o pagamento indevido da VPNI do art. 14 da Lei 12.716/2012, no valor total de R$ 1.274,53, sendo R$ 984,03 na rubrica "10289-DECISAO JUDICIAL N TRAN JUG AP", e R$ 290,50, na rubrica "16171-DECISAO JUDICIAL TRANS JUG APO", em razão da ausência de absorção de valores resultantes dos reajustes de vencimento básico estabelecidos na legislação, conforme dispõe o art. 14 da Lei 12.716, de 21/9/2012. 
19.	Registrou ainda que, após a constatação da impropriedade constante do Relatório de Auditoria 201800799, de 29/8/2018, a Unidade iniciou a correção dos valores das rubricas dos servidores, no entanto, no contracheque do instituidor não foi realizada a correção. 
20.	Foram anexados aos atos de aposentadoria cópia da Apelação 12826/CE (Mandado de Segurança 2009.81.00.005815-3) e Apelação 081170/CE (Mandado de Segurança 2000.81.00.002598-3) . 
21.	Observa-se na apelação 12826/CE (Mandado de Segurança 2009.81.00.005815-3) que a rubrica de "complementação salarial" decorre do Decreto-Lei 2.348/1988, e o DNOCS teria alterado a maneira de cálculo da rubrica. Assim, o juízo federal determinou à autoridade coatora que pagasse a vantagem relativa à complementação salarial, adotando sistemática de cálculo no percentual de 70% sobre o vencimento básico para os cargos de nível médio e 100% para os cargos de nível superior. Tal decisão judicial não transitada em julgado refere-se ao valor de R$ 984,03.
22.	Na Apelação 081170/CE (Mandado de Segurança 2000.81.00.002598-3) , consta que houve determinação à autoridade impetrada para que se abstivesse de suprimir dos contracheques dos impetrantes a vantagem denominada "complementação salarial", de que trata o Decreto-Lei 2.348/88, que vinha sendo paga sob a denominação de "diferença individual" (Lei 7.923/1989) . Tal decisão judicial transitou em julgado em 9/5/2005 e refere-se ao valor de R$ 290,50.
23.	O artigo 9º da Lei 11.314/2006 estabelecia o seguinte:
Art. 9º O valor da complementação salarial de que trata o Decreto-Lei nº 2.438, de 26 de maio de 1988, continuará sendo pago aos servidores do Departamento Nacional de Obras Contra as Secas - DNOCS, na forma de vantagem pessoal nominalmente identificada.  
§ 1º A vantagem pessoal nominalmente identificada de que trata o caput deste artigo será calculada sobre o vencimento básico da classe e padrão em que o servidor esteja posicionado, nos percentuais de 100% (cem por cento) para os ocupantes de cargos de nível superior e de 70% (setenta por cento) para os de nível médio, e não servirá de base de cálculo para nenhuma outra vantagem ou gratificação.
§ 2º A vantagem pessoal nominalmente identificada referida no caput deste artigo não poderá ser paga cumulativamente com outra parcela de idêntica origem ou natureza decorrente de decisão judicial, facultada a opção de forma irretratável, no prazo de 60 (sessenta) dias a contar da vigência desta Lei.  (grifo nosso) 
24.	Posteriormente, a Lei 12.716/2012 que em seu parágrafo único do artigo 14 estabeleceu o seguinte:
Art. 14. A Vantagem Pessoal Nominalmente Identificada - VPNI de que trata o art. 9º da Lei nº 11.314, de 3 de julho de 2006, a partir de 1º de fevereiro de 2012, será devida nos percentuais de 100% (cem por cento) para os ocupantes de cargos de nível superior e de 70% (setenta por cento) para os ocupantes de cargos de nível intermediário, incidentes sobre o vencimento básico do respectivo padrão em que o servidor encontrava-se posicionado em 1º de fevereiro de 2012.
Parágrafo único. A VPNI de que trata o caput deste artigo não servirá de base de cálculo para nenhuma outra vantagem ou gratificação e será gradativamente absorvida por ocasião do desenvolvimento no cargo por progressão ou promoção ordinária ou extraordinária, da reorganização ou da reestruturação dos cargos ou das remunerações previstas na Lei nº 11.314, de 3 de julho de 2006, da concessão de reajuste ou vantagem de qualquer natureza e estará sujeita exclusivamente à atualização decorrente de revisão geral da remuneração dos servidores públicos federais. (grifo nosso) 
25.	Esta Corte de Contas, no Acórdão 8692/2019-TCU-Segunda Câmara, Ministro-Relator Augusto Nardes, ao analisar ato de aposentadoria do DNOCS, no qual o servidor recebia rubricas judiciais com base nos Mandados de Segurança 2009.81.00.005815-3 e 2000.81.00.002598-3 citados no presente processo, considerou irregular o pagamento das rubricas. 
26.	O TCU considera ilegal as verbas relativas à complementação salarial com base no Decreto-lei 2.438/1998. Em que pese a existência de decisões judiciais favoráveis, o DNOCS não cumpriu o entendimento desta E. Corte sobre a matéria, registrado no item 9.2. do Acórdão 423/2007-TCU-Primeira Câmara, da relatoria do Ministro-Substituto Marcos Bemquerer Costa.
27.	Esta Corte de Contas, no item 9.2, do Acórdão 423/2007-TCU-Primeira Câmara, Ministro-Substituto Marcos Bemquerer Costa, determinou ao Departamento Nacional de Obras Contra as Secas, que convertesse em vantagem pessoal nominalmente identificada (VPNI) , sujeita exclusivamente aos reajustes gerais do funcionalismo público, a complementação salarial de que trata o Decreto-lei 2.438/1988, calculando-a nos exatos termos do art. 9º da Lei n. 11.314/2006.
28. 	Assim, a complementação salarial devida aos servidores do DNOCS, de que trata a Lei 11.314/2006, será calculada uma única vez e a partir daí sofrerá apenas os reajustes gerais concedidos aos servidores públicos federais.
29. 	No caso em exame, não houve a correta absorção das rubricas pelas novas estruturas remuneratórias implantadas (ou mesmo por reajuste geral) após o provimento jurisdicional (peças 5 e 6) . Assim, estão ilegais os atos de pensão civil, pois as pensionistas estão recebendo as rubricas judiciais irregulares (peças 7 e 8) .  
30.	Ressalta-se que os atos de pensão civil de número de controle 14655/2018 e 16999/2018 deram entrada no TCU, respectivamente, em 8/9/2020 e 9/9/2020, ou seja, há menos de cinco anos, não sendo aplicável, portanto, o procedimento de contraditório e ampla defesa determinado pelo Acórdão 587/2011-TCU-Plenário, Ministro-Relator Valmir Campelo.
CONCLUSÃO
31.	Em razão do exposto e tendo em vista as análises realizadas nos atos de concessão inicial e de alteração de pensão civil do instituidor José Eusébio de Lima, esta Unidade Técnica considera que os atos em tela devem ser apreciados pela ilegalidade, pois as pensionistas recebem rubricas judiciais referentes à URP (26,05%) e à vantagem "complementação salarial" decorrente do Decreto-Lei 2.438/1988, que não foram corretamente absorvidas, contrariando jurisprudência desta Corte de Contas.
32.	Registre-se que a análise deste processo levou em conta os dispositivos da Resolução TCU 315/2020.
PROPOSTA DE ENCAMINHAMENTO
33.	Ante o exposto, conforme o preceituado no artigo 71, inciso III, da Constituição Federal de 1.988; c/c os artigos. 1º, inciso V, e 39, inciso II, da Lei nº 8.443/1992, c/c os artigos 1º, inciso VIII, 260, §§ 1º e 2º, do Regimento Interno/TCU, e tomando por base as informações prestadas pelo órgão de controle interno e as verificações feitas pela unidade técnica, na forma prevista no artigo 260, caput, do referido Regimento, propõe-se: 
a) considerar ilegais e negar o registro dos atos de concessão inicial e de alteração de pensão civil do instituidor José Eusébio de Lima (CPF XXX.906.583-XX) , em favor de Maria Alves de Lima (CPF XXX.398.103-XX) e Bárbara Liz Ferreira Viana de Lima (CPF XXX.443.263-XX) ;
b) dispensar o ressarcimento das quantias indevidamente recebidas de boa-fé, nos termos da Súmula TCU n. 106;
c) determinar ao Departamento Nacional de Obras contra as Secas, com fundamento no inciso I do art. 4º da Resolução TCU 315/2020, que adote medidas para:
     c.1) no prazo de quinze dias, fazer cessar os pagamentos decorrentes dos atos impugnados por esta Corte de Contas, sob pena de responsabilidade solidária da autoridade administrativa omissa, nos termos dos arts. 262, caput, do RI/TCU, e 8º, caput, da Resolução TCU 206/2007;
	     c.2) no prazo de trinta dias, emita novos atos, livres das irregularidades apontadas, e os submeta ao TCU pelo Sistema e-Pessoal, nos termos dos arts. 262, § 2º, do Regimento Interno desta Corte e 19, § 3º, da Instrução Normativa TCU 78/2008;
    	     c.3) dê ciência, no prazo de 15 (quinze) dias, do inteiro teor desta deliberação às interessadas, alertando-as de que o efeito suspensivo proveniente da interposição de eventuais recursos junto ao TCU não as exime da devolução dos valores percebidos indevidamente após a respectiva notificação, caso esses não sejam providos; e
            c.4) encaminhar ao Tribunal, no prazo de 30 (trinta) dias contados da ciência da decisão, documento apto a comprovar que as interessadas tomaram conhecimento do acórdão."
É o relatório.

não há.

Procurador Sergio Ricardo Costa Caribé.

PENSÃO CIVIL. RUBRICAS IRREGULARES. URP (26,05%). COMPLEMENTAÇÃO SALARIAL COM BASE NO DECRETO-LEI 2.438/1998 RECEBIDA POR DECISÃO JUDICIAL. PARCELAS NÃO ABSORVIDAS PELOS REAJUSTES E REESTRUTURAÇÕES DE CARREIRA POSTERIORES AO PROVIMENTO JURISDICIONAL. ILEGALIDADE. DETERMINAÇÕES. COMUNICAÇÕES.

PENSÃO CIVIL (PCIV)

Secretaria de Fiscalização de Integridade de Atos e Pagamentos de Pessoal e de Benefícios Sociais (Sefip).

Trata-se de atos de concessão inicial e de alteração de pensão civil, instituída por José Eusébio de Lima, ex-servidor do Departamento Nacional de Obras contra as Secas, em favor, inicialmente, de Maria Alves de Lima (na condição de cônjuge) , e alterado para inclusão de Bárbara Liz Ferreira Viana de Lima (na condição de filha menor inválida) .
A Secretaria de Fiscalização de Pessoal (Sefip) propõe a ilegalidade dos atos, com anuência do M/TCU, porque identificou rubricas judiciais nos valores (i) de R$ 52,41 e R$ 252,55, referentes à URP (26,05%) , bem como (ii) de R$ 984,03 e R$ 290,50, relativas à complementação salarial com base no Decreto-lei 2.438/1998; e que não foram devidamente absorvidas pelas novas estruturas remuneratórias implantadas (ou mesmo por reajuste geral) após o provimento jurisdicional.
Acolho as propostas uníssonas, incorporando-as às minhas razões de decidir as análises e conclusões da unidade instrutiva, cabendo destacar o que segue.
A parcela referente à URP (26,05%) incluída no benefício deveria ter sido absorvida pelas novas estruturas remuneratórias posteriores ao provimento judicial, o que de fato não ocorreu, os valores se mantiveram inalterados, mesmo diante do aumento salarial identificado pelo provento básico, de R$ 1.269,09 (em 10/2010) , para R$ 2.031,06 (em 1/2017) , como se extrai das fichas financeiras.
Essa situação contraria a jurisprudência desta Corte de Contas:
 "É ilegal o pagamento de URP sem a devida absorção por reajustes salariais subsequentes." Jurisprudência selecionada, Acórdão 2169/2012-TCU-Segunda Câmara.
"É ilegal o pagamento, de forma destacada, da vantagem referente a URP, mediante sentença judicial que não prevê a continuidade do pagamento após o subseqüente reajuste salarial." Jurisprudência selecionada, Acórdão 3554/2008-TCU-Primeira Câmara.
"Devem ser absorvidas na ou eliminadas da estrutura remuneratória dos servidores públicos federais, conforme o caso, o pagamento das seguintes rubricas judiciais: a) Plano Bresser (reajuste de 26,06%, referente à inflação de junho de 1987) ; b) URP de abril e maio de 1988 (16,19%) ; c) Plano Verão (URP de fevereiro de 1989, com o índice de 26,05%) ; d) Plano Collor (1990, com o índice de 84,32%) ; e) incorporação de horas extras; f) vantagem pessoal do art. 5º do Decreto 95.689/1988, concedida com o fito de evitar o decesso remuneratório em razão do reenquadramento de docentes e técnicos administrativos no Plano Único de Classificação e Retribuição de Cargos e Empregos; g) percentual de 28,86%, referente ao reajuste concedido exclusivamente aos militares pelas Leis 8.622/1993 e 8.627/1993, posteriormente estendido aos servidores civis pela Medida Provisória 1.704/1998; h) percentual de 3,17%, em função de perda remuneratória decorrente da aplicação errônea dos critérios de reajuste em face da URV (referente ao Plano Real) ; e i) percentual de 10,8%, concedido exclusivamente para proventos de aposentadoria e pensão civil." Jurisprudência selecionada, Acórdão 1614/2019-TCU-Plenário.
Acerca das rubricas judiciais referentes à complementação salarial, é certo que poderiam existir conforme a legislação de regência, art. 9º Lei 11.314/2006, entretanto, como demonstrado pela Sefip, não houve a devida absorção prevista na Lei 12.716/2012:
Art. 14. A Vantagem Pessoal Nominalmente Identificada - VPNI de que trata o art. 9º da Lei nº 11.314, de 3 de julho de 2006, a partir de 1º de fevereiro de 2012, será devida nos percentuais de 100% (cem por cento) para os ocupantes de cargos de nível superior e de 70% (setenta por cento) para os ocupantes de cargos de nível intermediário, incidentes sobre o vencimento básico do respectivo padrão em que o servidor encontrava-se posicionado em 1º de fevereiro de 2012.
Parágrafo único. A VPNI de que trata o caput deste artigo não servirá de base de cálculo para nenhuma outra vantagem ou gratificação e será gradativamente absorvida por ocasião do desenvolvimento no cargo por progressão ou promoção ordinária ou extraordinária, da reorganização ou da reestruturação dos cargos ou das remunerações previstas na Lei nº 11.314, de 3 de julho de 2006, da concessão de reajuste ou vantagem de qualquer natureza e estará sujeita exclusivamente à atualização decorrente de revisão geral da remuneração dos servidores públicos federais. (sem grifo no original) 
De fato, da  mesma forma que em relação à parcela da URP (anteriormente analisada) , ainda que o provento básico do instituidor tenha aumentado de R$ 1.269,09 (em 10/2010) , para R$ 2.031,06 (em 1/2017) , o valor das referidas complementações salariais permaneceu o mesmo: R$ 984,03 e R$ 252,55 (peças 5 e 6) .
Assim, a pensão deve ser considerada ilegal.
Uma vez que os atos foram enviados a esta Corte de Contas há menos de 5 (cinco) anos, podem ser apreciados sem a necessidade de prévia oitiva das interessadas, nos termos do Acórdão 587/2011-TCU-Plenário.
Diante do exposto, manifesto-me pela aprovação do acórdão que ora submeto à apreciação deste Colegiado.
TCU, Sala das Sessões, em 9 de novembro de 2021.
Weder de Oliveira 
Relator